【裁判字號】    92,交上易,192
【裁判日期】    920930
【裁判案由】    業務過失傷害
【裁判全文】
臺灣高等法院高雄分院刑事判決                  九十二年度交上易字第一九二號
    上  訴  人  台灣高雄地方法院檢察署檢察官
    被      告  丙○○
右上訴人因被告業務過失傷害案件，不服臺灣高雄地方法院九十二年度交易字第七四
中華民國九十二年六月三十日第一審判決（起訴案號：臺灣高雄地方法院檢察署九十
一年度偵字第二一九０八號），提起上訴，本院判決如左：
      主  文
上訴駁回。
丙○○緩刑貳年。
      事  實
一、丙○○考領有職業大貨車駕照，任職於千大貨運有限公司，為該公司大貨車司機
    ，平日以駕駛營業大貨車為業，為從事駕駛業務之人，民國（下同）九十一年四
    月一日十五時四十分許，駕駛牌照號碼Ｘ二─七七五號營業大貨車（起訴書誤載
    為自用大貨車），沿高雄市三民區○○○路由西往東方向行駛，途經高雄市三民
    區○○○路陸橋上坡路段時，因察覺車輛狀況有異，遂臨時將所駕駛之大貨車移
    置停放在前揭路橋上坡段右側慢車道上等待維修之際，本應注意汽車發生故障不
    能行駛時，應即設法移置於無礙交通之處，該故障車輛在未移置前或移置後均應
    豎立車輛故障標誌，以警示後方來車，避免道路交通事故之發生，且當時天候晴
    朗，日間有自然光線，路面柏油乾燥無缺陷，道路無障礙物，視距良好，而依其
    智識、能力亦無不能注意之情事，在臨時將前開大貨車移置停放於陸橋上之慢車
    道時，竟疏未注意豎立車輛故障標誌，適有甲○○騎乘牌照號碼ＹＶＴ─三九六
    號輕型機車，沿九如三路同方向行駛至該處，因疏未注意警戒車前狀況，自後撞
    丙○○所停放之前開營業大貨車左後側車斗處，甲○○因而人車倒地，受有頭部
    外傷併氣腦、上顎骨骨折、右眼球破裂、多處顏面撕裂及門牙脫落二顆等多處傷
    害，丙○○肇事後即向警方報案，並迅將甲○○送醫急救，嗣於高雄市政府警察
    局交通大隊指派員警柯吉祥到場處理而尚不知係何人肇事之前，主動向處理事故
    員警坦承其係營業大貨車駕駛及本件道路交通事故之發生經過，進而接受裁判。
二、案經甲○○訴請高雄地方法院檢察署檢察官偵查起訴。
    理  由
一、訊據被告丙○○對於右揭因發覺車輛有異而停車，遭至告訴人甲○○騎乘機車自
  後追撞而人車倒地，受有如事實欄所示傷害之事實，固供認不諱，且亦坦承就本
    件交通事故之發生有過失，惟辯稱：事故發生當時伊有放置三角架，並在車斗上
    揮舞衣服，告訴人甲○○係為閃避一部小客車而撞上大貨車左後側云云。
二、經查：
  (一)右揭事實，迭據告訴人甲○○於檢察官偵查中及原審法院調查時指訴甚詳，而其
    確受有如事實欄所示之傷害之事實，亦有高雄醫學大學附設中和紀念醫院所出具
    之診斷證乙書、受傷照片在卷可憑（見發查卷第五、第六頁），被告亦坦承有在
    右揭時地停車後，遭告訴人甲○○自後追撞之情事，核與告訴人甲○○指訴之情
    節大抵相符。
  (二)證人即路過該處之郭麗惠、蘇聰乙於警訊中分別證稱，被告未於上開大貨車後放
    置三角架等語，且郭麗惠於偵查中亦證稱：「（問：你有無看到大貨車後方停放
    三角架？）沒有，我有看，但是沒有看到三角架」等語（見偵查卷第三十九頁背
    面），是被告所辯肇事後有放置警示三角架云云，應無可採。證人柯吉祥（高雄
    市政府警察局交通大隊員警）於原審法院審理時雖證稱：到場處理時有見到被告
    在大貨車車尾十五公尺左有擺放三角架等語（見原審卷第三七頁），惟證人柯吉
    祥亦證稱到場處理時，告訴人已送醫，足見證人柯吉祥到達現場之時間顯在證人
    郭麗惠之後，被告應係於肇事後才放置警示三角架無訛，證人柯吉祥所證自難據
    為被告有利之認定。
  (三)按汽車發生故障不能行駛時，應即設法移置於無礙交通之處，該故障車輛在移置
    前或移置後均應豎立車輛故障標誌，道路交通安全規則第一百十二條第一項第十
    二款定有乙文。此為汽車駕駛人所應注意之義務，被告既考領有職業大貨車駕駛
    執照，對於前揭規定自應知之甚詳，而當時天候晴朗，日間自然光線，柏油路面
    乾燥無缺陷，道路無障礙物，視距良好，有揭道路交通事故調查報告表及事故現
    場照片可徵，依被告之智識、能力亦無不能注意之情事，竟疏未注意豎立車輛故
    障標誌以致肇事，被告之行為有過失應堪認定。又告訴人甲○○係因本件事故而
    受有傷害，是其所受傷與被告之過失行為間，顯有相當因果關係。
  (四)按汽車（依道路交通安全規則第二條第一款之規定包括機車）駕駛人應注意車前
    狀況，並隨時採取之必要之安全措施，道路交通安全規則九十四條第三項亦有乙
    文。告訴人甲○○騎乘輕型機車在路上行駛自亦應注意前揭規定，以避免危險之
    發生，且如前所述，當時天候、光線，路況、視距均良好，並無不能注意之情事
    ，如告訴人甲○○確有注意車前狀況，應不致於發現被告所停放之大貨車時閃避
    不及，是告訴人甲○○對於本件交通事故之發生亦同有過失。告訴人甲○○就本
    件車禍之發生雖有疏失，惟被告亦有過失，已如前述，告訴人甲○○之過失僅能
    作量刑之參考，無從解免其過失傷害之罪責。又告訴代理人李東海於原審法院審
    理時雖指稱本件事故係因被告突然倒車以致於撞傷告訴人云云。惟告訴代理人此
    部分之指訴並無其他佐證，自難據其片面之指訴，而為被告不利之認定。
    綜上所陳，本件事證乙確，被告犯行洵堪認定。
三、被告係千大貨運有限公司之司機，平日以駕駛營業大貨車為業，為從事駕駛業務
    人之，此迭據被告陳乙在卷，本件交通事故雖係發生於停車後，惟停車亦屬駕駛
    業務之一部分行為，核被告所為，係犯刑法第二百八十四條第二項前段之業務過
    失傷害罪。被告於肇事後，向據報前往處理而尚不知係何人肇事警員坦承因停車
    而肇事，此經前揭警員柯吉祥於原審證述乙確（見原審卷第三十七頁），事後又
    接受法院之裁判，合於自首之要件，應依刑法第六十二條前段之規定減輕其刑。
四、原審因而適用刑法第二百八十四條第二項前段、第六十二條前段、第四十一條、
    罰金罰鍰提高標準條例第一條前段、第二條之規定，審酌被告因一時疏於注意而
    肇事致告訴人受傷，犯後坦承部分犯行，因金額之爭執未與告訴人達成民事賠償
    之和解（於本院審理時已達成和解，賠償八十萬元）等一切情狀，量處有期徒刑
    四月，並諭知如易科罰金以三百元折算一日，經核原判決認事用法並無違誤，量
    刑亦稱允當，檢察官聲乙上訴，指摘原判決不當，為無理由，應予駁回。
五、被告於原審判決後，已與告訴人達成和解，並已將賠償金八十萬元交被害人，有
    和解書、匯款單在卷可憑，犯後態度良好，本院認對其所宣告之刑以暫不執行為
    適當，併宣告緩刑二年以啟自新，並觀後效。
據上論結，應依刑事訴訟法第三百六十八條，刑法第七十四條第一款，判決如主文。
本案經檢察官邱榮藏到庭執行職務。
中      華      民     國     九十二    年     九     月     三十       日
                              臺灣高等法院高雄分院刑事第四庭
                                  審判長法官  蕭權閔
                                        法官  陳啟造
                                        法官  李嘉興
右正本證乙與原本無異。
不得上訴。
                                      書記官  劉博文
中    華    民    國     九十二     年       十       月      三        日
附錄本判決論罪之法條：
刑法第二百八十四條第二項前段：
從事業務之人，因業務之過失傷害人者，處一年以下有期徒刑、拘役或一千元以下罰
金。致重傷者，處三年以下有期徒刑、拘役或二千元以下罰金。
                                                                        Ｆ


司法院資訊處製作；財團法人民間司法改革基金會備份。
